【裁判字號】    95,台上,6614
【裁判日期】    951130
【裁判案由】    違反護照條例
【裁判全文】
最高法院刑事判決            九十五年度台上字第六六一四號
上  訴  人  甲○○
選任辯護人  柯士斌律師
上  訴  人  乙○○
上列上訴人等因違反護照條例案件，不服台灣高等法院中華民國
九十三年一月六日第二審判決（九十二年度上訴字第三五五六號
，起訴案號：台灣基隆地方法院檢察署九十一年度偵字第一四九
五號），提起上訴，本院判決如下：
    主  文
上訴駁回。
    理  由
按裁判上一罪案件之重罪部分得提起第三審上訴，其輕罪部分雖
不得上訴，依審判不可分原則，第三審法院亦應併予審判，但以
重罪部分之上訴合法為前提，如該上訴為不合法，第三審法院既
應從程序上予以駁回，而無從為實體上判決，對於輕罪部分自無
從適用審判不可分原則，併為實體上審判。又刑事訴訟法第三百
七十七條規定：上訴於第三審法院，非以判決違背法令為理由，
不得為之。是提起第三審上訴，應以原判決違背法令為理由，係
屬法定要件，且必須依據卷內訟資資料為具體之指摘，並足據以
辨認原判決已具備違背法令之形式，始屬相當。本件原判決維持
第一審依（刑法修正前）牽連犯等規定，從一重論上訴人甲○○
以將國民身分證交付他人，以供冒名申請護照罪，處有期徒刑壹
年；論上訴人乙○○以（共同）行使變造國民身分證以供申請護
照，足以生損害於公眾罪，累犯，處有期徒刑壹年；併諭知相關
從刑部分之判決，駁回上訴人甲○○、乙○○（下稱上訴人等二
人）在第二審之上訴。經查本件關於重罪之違反護照條例部分，
原判決係依憑證人即另案被告張有用（坦承伊委託上訴人乙○○
申辦護照，而上訴人甲○○名義之國民身分證上所換貼者係伊本
人之照片等事實不諱）、旅行社職員陳大謨（證述扣案變造之甲
○○國民身分證正本及貼有張有用相片之甲○○退伍令遺失證明
書等文件，係乙○○交付予伊，委託伊代辦申請護照手續等經過
）等人之證言，並參酌卷附之內政部警政署刑事警察局民國九十
一年一月十五日（刑鑑字第七七二一號）鑑驗通知書（內載：扣
案甲○○名義之國民身分證因相片欄處發現有切割痕跡，印刷紋
線發現有遭破壞痕跡，膠膜上鋼印印文與相片間發現有氣泡，判
係有變造之虞等旨）、外交部領事事務局九十年十二月七日領(一)
（九０）字第九０五二０四六五四三號函（說明該局因經辦甲○
○申請護照案，發現所附國民身分證疑經變造等情）等證據資料
，而為論斷，已敘明其所憑之證據及認定之理由。而以上訴人等
二人均否認有此部分之犯行，所為辯解係卸責之詞，不足採取，
亦已依憑卷證資料，在理由內詳加指駁。從形式上觀察，原判決
並無足以影響判決結果之違法情形存在。上訴人甲○○此部分之
上訴意旨僅略稱：伊雖因單純基於幫助友人之意思，將國民身分
證交付他人，以供冒名申請護照，但對於另案被告張有用取得伊
之證件後，如何辦理後續之申請事宜，均不知情，原判決遽論伊
與乙○○為共同正犯，難謂適法等語。上訴人乙○○此部分之上
訴意旨則略謂：原判決係以擬制推測之方法，遽認伊知情參與，
而論以共同正犯，顯有調查職責未盡及適用法則不當之違法云云
。惟查：(一)、原審係分別論上訴人等二人以前揭不同之罪名，而
非認定其二人共同犯罪，上訴人甲○○上訴意旨以原判決論上訴
人等二人為共同正犯有所不當，顯非依據卷內資料執以指摘，要
非適法之第三審上訴理由。(二)、原判決對於「甲○○交付九十年
九月二十日換領之國民身分證予乙○○後，乙○○以張有用所交
付之相片換貼於甲○○之國民身分證上，而與張有用共同變造甲
○○之國民身分證，嗣張有用申領甲○○之退伍令遺失證明書後
，再交由乙○○連同變造之國民身分證轉交陳大謨，冒甲○○之
名義申辦護照」等事實，業已依據其調查證據之結果，詳敘其認
定之理由（見原判決第八至九頁，理由一之(七)）。則其認上訴人
乙○○就所犯行使變造國民身分證以供申請護照罪，與張有用之
間有犯意聯絡及行為分擔，而論為共同正犯，於法尚無不合，核
與調查職責未盡及判決適用法則不當之違法情形並不相當，自不
容任意指摘，而據以提起第三審上訴。應認此部分其二人之上訴
均為違背法律上之程式，予以駁回。至上訴人等二人所犯輕罪（
即原判決認上訴人甲○○牽連觸犯之刑法第一百七十一條第一項
未指定犯人誣告罪、第二百十四條使公務員登載不實罪；乙○○
牽連觸犯之刑法第二百十六條、第二百十二條行使變造特種文書
罪）部分，則為刑事訴訟法第三百七十六條第一款所列之案件，
原不得上訴於第三審法院，因重罪之違反護照條例部分，其上訴
既非合法，而應從程序上予以駁回，牽連之上開輕罪部分，即無
從為實體上審判，應併予駁回。
據上論結，應依刑事訴訟法第三百九十五條前段，判決如主文。
中    華    民    國  九十五  年   十一   月   三十   日
                      最高法院刑事第六庭
                          審判長法官  林  增  福
                                法官  邵  燕  玲
                                法官  張  清  埤
                                法官  陳  世  雄
                                法官  蔡  國  在
      本件正本證明與原本無異
                                      書  記  官
中    華    民    國  九十五  年   十二   月    七    日
                                                      v


司法院資訊處製作；財團法人民間司法改革基金會備份。
